【裁判字號】    97,破抗,6
【裁判日期】    970229
【裁判案由】    宣告破產
【裁判全文】
臺灣高等法院民事裁定            97年度破抗字第6號
抗  告  人  甲○○
上列抗告人聲請宣告破產事件，對於中華民國96年11月27日台灣
板橋地方法院96年度破字第63號裁定，提起抗告，本院裁定如下
：
    主  文
原裁定廢棄，發回台灣板橋地方法院。
    理  由
一、按破產，對債務人不能清償債務者宣告之；又法院對於破產
    之聲請，於裁定前得依職權為必要之調查，並傳訊債務人、
    債權人及其他關係人，破產法第57條、第63條第2項分別定
    有明文。又依同法第148條規定之旨趣，除債務人之財產不
    敷清償破產財團之費用及財團之債務外，尚難認無宣告破產
    之實益 (最高法院95年度台抗字第487號裁定參照)。
二、本件抗告人在原法院聲請意旨略以：伊因理財失誤，致負債
    總額計達新臺幣（下同）962萬1,790元，超過伊之資產總額
    450萬2,572元甚多，且每月應給付之利息高達16萬元，顯已
    陷於不能清償之困境，爰依法聲請宣告破產等語。
三、原裁定以：抗告人之資產總額雖低於其所負債務總額，惟以
    其債權銀行所提供之資料顯示，抗告人所積欠之債務，乃因
    其使用信用卡、現金卡有失浮濫之嫌，並於刷卡消費或預借
    現金時未斟酌己身之返還能力，且恣意為非屬通常生活所必
    需之奢侈性、浪費性消費，是抗告人於日後資產不足清償負
    債時，即不得再以破產法中之免責制度，以規避其應負擔之
    償還責任；又依抗告人之現有資產、年齡、職業及收入狀況
    以觀，倘抗告人能動員其信用及勞力，應非不足以清償其債
    務云云，而駁回抗告人所為之宣告破產聲請。
四、惟查，聲請破產之債務人之負債原因為何，並非法院審查准
    否宣告破產之要件，是原裁定以抗告人之負債原因有浮濫、
    浪費之嫌，因認其不得適用破產法之免責規定，於法即有未
    洽。又原裁定既認定抗告人所陳報資產總額450萬2,572元之
    其中房屋價值340萬4,500元及現金9萬2,155元並不確實，竟
    未依職權調查，即以上開資產總額為基準，扣除具有別除權
    之債權額290萬1,966元後，遽認抗告人所餘資產尚有150萬
    8,451元，復漏未將債權人銀行所陳報之債權金額附加利息
    計算，即遽認抗告人之負債總額於扣除別除權之債權額290
    萬1,966元後，僅餘402萬3,449元，其認定基礎亦顯有疑義
    ，已難據為抗告人有無宣告破產實益及有無清償能力之認定
    。又抗告人於95年度之薪資總額僅為41萬6,967元，有稅務
    電子閘門財產所得調件明細表可稽 (見原法院卷30頁)，則
    經扣除其及同居家屬必要之生活費後，其每月實領薪資是否
    足資支付其所積欠債務之利息，亦有疑義，況依債權人銀行
    即國泰世華商業銀行股份有限公司及花旗商業銀行股份有限
    公司答覆原法院之函文所示，抗告人曾向債權人銀行聲請債
    務協商 (見原法院卷49、51頁)，則彼等協商之條件及結果
    為何？抗告人有無履行之可能？均未據原法院依職權予以調
    查，即遽以抗告人如動員其信用及勞力後，應非不足以清償
    其債務為由，因而裁定駁回抗告人所為宣告破產之聲請，尚
    嫌速斷。抗告意旨指摘原裁定不當，聲明廢棄，為有理由。
    末按破產事件專屬債務人或破產人住所地之地方法院管轄，
    破產法第2條定有明文，且同法第64條所定法院為破產宣告
    時應為之處置，亦應由上開管轄法院行之，爰將本件廢棄發
    回原法院續行調查後，另為適法裁定。
五、據上論結，本件抗告為有理由，依破產法第5條，民事訴訟
    法第492條，裁定如主文。
中    華    民    國    97    年    2    月     29    日
                    民事第六庭
                        審判長法  官  林鄉誠
                              法  官  梁玉芬
                              法  官  許紋華
正本係照原本作成。
本裁定除以適用法規顯有錯誤為理由，並經本院許可外，不得再
抗告。如提起再抗告，應於收受後10日內委任律師為訴訟代理人
向本院提出再抗告狀。並繳納再抗告費新台幣1000元。
中    華    民    國    97    年    3    月     3     日
                              書記官  潘大鵬


司法院資訊處製作；財團法人民間司法改革基金會備份。
